臺灣南投地方法院民事簡易判決
110年度投簡字第425號
原      告  南投縣集集鎮公所

法定代理人  陳紀衡  
訴訟代理人  尤國任  
被      告  王添登  
訴訟代理人  張清勇  

被      告  謝智凱  
上列當事人間請求損害賠償事件，本院於民國111年1月4日言詞
辯論終結，判決如下：
    主  文
被告應連帶給付原告新臺幣4萬3,077元及如附表所示之利息。
原告其餘之訴駁回。
訴訟費用由被告連帶負擔38％，餘由原告負擔。
本判決第1項得假執行。但任一被告如以新臺幣4萬3,077元或等
值之有價證券為原告供擔保後，得免為假執行。
    事實及理由
一、原告主張：
    被告謝智凱於民國109年7月31日上午5時57分許，駕駛車牌
    號碼000-0000號營業貨運曳引車【下稱A車】（附掛車牌號
    碼00-000號拖車），沿南投縣集集鎮名水路2段由東向西行
    駛，行經南投縣集集鎮名水路2段（即台16線）與攔河路之
    交岔路口（下稱系爭交岔路口）時，因有直行內側車道不當
    及嚴重超速行駛之交通違規，適有被告王添登駕駛車牌號碼
    000-0000號自小客貨車【下稱B車】，亦有行經閃光紅燈號
    誌，未暫停禮讓直行車之交通違規，致A車與B車發生碰撞，
    進而導致原告所養護之橋樑及路燈受損，支出線路緊急搶修
    費新臺幣（下同）1萬7,850元（含工資費用1萬0,350元及零
    件費用7,500元）及新設路燈9萬5,080元（含工資費用2萬4,
    965元及零件費用7萬0,115元），共11萬2,930元，原告依民
    法第184條第1項前段、第185條及第191條之2規定，請求損
    害賠償等語，並聲明：被告應連帶給付原告11萬2,930元，
    及自起訴狀繕本送達翌日起至清償日止，按週年利率5％計算
    之利息。
二、被告答辯：
  ㈠被告王添登部分：
    ⒈台16線0公里至30公里之路段，每日下午10時至翌日上午6
      時及週休2日（即例假日）均禁止砂石車輛行駛，本件交
      通事故發生時間為109年7月31日上午5時57分，被告謝智
      凱有未依核准時間行駛於台16線之交通違規，已違反「絕
      對路權」，A車雖行駛於主線道，當無主張「優先路權」
      之餘地。
    ⒉復交通部公路總局臺中區監理所南投縣區車輛行車事故鑑
      定會（下稱車鑑會）依路口監視器影像及A車之行車紀錄
      器影像，推估A車之車速超過時速90公里，A車有超載又行
      駛於內側車道情事，已製造不容許最高風險，無法讓被告
      王添登在當下預見後果，並作出反應適當閃避措施，被告
      謝智凱自有重大過失。茍A車不行駛於內側車道，未嚴重
      超速，縱使被告王添登自支線駛出，仍可安然越過道路。
      又B車行駛通過攔河路停止線之行為，給予被告謝智凱有2
      .5秒以上之反應時間，被告謝智凱如有注意車前狀況，且
      事發時之天氣為晴天，亦無不能注意或無法注意之情況，
      被告謝智凱自然能及時反應，是被告謝智凱未及時反應主
      要導因於嚴重超速及未充分注意車前狀況所致。故被告謝
      智凱極端不當之駕駛行為應為本件交通事故之肇事原因，
      不應課予被告王添登超過社會相當性之範圍應有注意之義
      務，被告王添登應無過失。
    ⒊另被告王添登認為道路交通標誌標線號誌設置規則第211條
      第1項第2款之規定，重點在於是否可以安全通過，非一定
      要停車再開，被告王添登行經系爭交岔路口雖未停下來，
      惟以慢速通過系爭交岔路口，並認為A車之車速不快，應
      可通過系爭交岔路口等語，資為答辯，並聲明：⑴原告之
      訴駁回；⑵如受不利判決，願供現金或等值之有價證券為
      擔保後，請准宣告免為假執行。
  ㈡被告謝智凱部分：
    被告謝智凱對於本件交通事故之發生過程無意見。對於原告
    主張被告謝智凱駕駛A車有嚴重超速情形，亦無意見。惟車
    鑑會認為被告謝智凱駕駛A車行經閃光黃燈號誌交岔路口未
    減速部分，被告謝智凱認為有減速，僅係減速後仍有超速情
    形等語，資為答辯，並聲明：原告之訴駁回。
三、本院之判斷：
  ㈠查A車於109年7月31日上午5時57分行駛於南投縣集集鎮名水
    路2段（即台16線）之內側車道，行經系爭交岔路口時，與
    自攔河路駛出之B車發生碰撞後，A車擦撞原告所養護之橋樑
    ，致2座路燈毀損，原告支出線路緊急搶修費1萬7,850元（
    含工資費用1萬0,350元及零件費用7,500元）及新設路燈9萬
    5,080元（含工資費用2萬4,965元及零件費用7萬0,115元）
    ，共11萬2,930元等情，業據原告提出原告財產（其他建物
    ）報廢單、詠發電氣工程行工程估價單及發票、原告支出憑
    證黏存單及現場彩色照片14張（見本院卷第25、37、39、41
    、135、137、139、141及143頁），且為兩造所不爭執，堪
    信為真實。
  ㈡按因故意或過失，不法侵害他人之權利者，負損害賠償責任
    ；數人共同不法侵害他人之權利者，連帶負損害賠償責任；
    汽車、機車或其他非依軌道行駛之動力車輛，在使用中加損
    害於他人者，駕駛人應賠償因此所生之損害。但於防止損害
    之發生，已盡相當之注意者，不在此限，分別於民法第184
    條第1項前段、第185條第1項前段及第191條之2定有明文。
    又民事上之共同侵權行為（狹義的共同侵權行為，即加害行
    為）與刑事上之共同正犯，其構成要件並不完全相同，共同
    侵權行為人間不以有意思聯絡為必要，數人因過失不法侵害
    他人之權利，苟各行為人之過失行為，均為其所生損害共同
    原因，即所謂行為關連共同，亦足成立共同侵權行為，依民
    法第185條第1項前段之規定，各過失行為人對於被害人應負
    全部損害之連帶賠償責任（最高法院103年度台上字第2647
    號判決要旨參照）。
  ㈢第按「駕駛人駕駛汽車，除應遵守道路交通標誌、標線、號
    誌之指示，並服從交通指揮人員之指揮外，並應遵守下列規
    定：一、禁止操作或觀看娛樂性顯示設備。二、禁止操作行
    車輔助顯示設備。三、禁止以手持方式使用行動電話、電腦
    或其他相類功能裝置進行撥接、通話、數據通訊或其他有礙
    駕駛安全之行為。」、「行車速度，依速限標誌或標線之規
    定，無速限標誌或標線者，應依下列規定：一、行車時速不
    得超過五十公里。但在設有快慢車道分隔線之慢車道，時速
    不得超過四十公里，未劃設車道線、行車分向線或分向限制
    線之道路，時速不得超過三十公里。二、行經設有彎道、坡
    路、狹路、狹橋、隧道、學校、醫院標誌之路段、道路施工
    路段、泥濘或積水道路、無號誌之交岔路口及其他人車擁擠
    處所，或因雨霧致視線不清或道路發生臨時障礙，均應減速
    慢行，作隨時停車之準備。三、應依減速慢行之標誌、標線
    或號誌指示行駛。」、「汽車行駛至交岔路口，其行進、轉
    彎，應依下列規定：一、應遵守燈光號誌或交通指揮人員之
    指揮，遇有交通指揮人員指揮與燈光號誌並用時，以交通指
    揮人員之指揮為準。」，分別於道路交通安全規則第90條第
    1項、第93條第1項及第102條第1項第1款。復按「特種閃光
    號誌各燈號顯示之意義如下：一、閃光黃燈表示『警告』，車
    輛應減速接近，注意安全，小心通過。二、閃光紅燈表示『
    停車再開』，車輛應減速接近，先停止於交岔路口前，讓幹
    線道車優先通行後認為安全時，方得續行。」，道路交通標
    誌標線號誌設置規則第211條第1項亦有明定。
  ㈣查被告謝智凱對於其有未於公告得行駛之時段，駕駛A車行駛
    於台16線內側車道並超速之交通違規情事，為不爭執（見本
    院卷第172及173頁），惟被告王添登一再否認其於本件交通
    事故中有何過失存在，是本院應審究者厥為：被告王添登對
    於本件交通事故之發生，有無過失存在？茲析述如下：
    ⒈查本院於111年1月4日言詞辯論期日當場勘驗系爭交岔路口
      之監視器影像、林尾路與攔河路交岔路口之監視器影像及
      A車之行車紀錄器影像，其勘驗結果如下：
編號 勘驗內容 1 影片檔名：00000000000000_0000000_00000000_172849  ㈠影像畫面所呈現之路口為系爭交岔路口，且角度係以台16線西向東拍攝。 ㈡於影片第1至3秒，可見被告謝智凱所駕駛之A車行駛於台16線東往西向之內側車道，於影片第4秒時，被告王添登駕駛之B車出現於畫面左側（即系爭交岔路口北側），且B車已超出攔河路之停止線。 ㈢於影片第5秒時，B車從攔河路進入系爭交岔路口，並行駛至系爭交岔路口中間（車輛位置約為台16線東往西向之外側車道），於影片第5至6秒間，B車緩速滑行至系爭交岔路口約台16線東往西向內側車道之位置，此時A車距離系爭交岔路口停止線約1條白虛線線段部分之距離（即道路交通標誌標線號誌設置規則第182條第2項所定之4公尺），且可見A車往右偏移。 ㈣於影片第6秒時，A車之左前車頭撞擊B車之左後側車尾，並於影片第7秒時，A車消失於畫面左側，且B車以逆向角度停止於台16線東往西向內側車道前。 2 影片檔名：00000000000000_0000000_00000000_173119  ㈠影像畫面所呈現之路口為林尾路與攔河路之交岔路口，且角度係以攔河路北向南拍攝。 ㈡於影片第5至10秒，B車行駛於攔河路北往南向之車道上，於影片第10秒時，B車已接近系爭交岔路口，且可見攔河路靠系爭交岔路口之號誌為閃光紅燈號誌。 ㈢於影片第10至14秒時，B車自攔河路左轉進入系爭交岔路口，且B車進入該交岔路口前，未有停車再開之行為。 ㈣於影片第15秒時，可見A車自畫面左方出現，並與B車發生碰撞，於影片第16至20秒間，A 車向台16線西側方向滑行、撞擊橋墩（致白色粉塵飄散）及撞倒2座路燈。 3 影片檔名：00000000000000_0000000_00000000_040158  ㈠影像畫面為A車之行車紀錄器車頭之視角，於影片第0秒時，A車行駛於台16線東往西向之內側車道。 ㈡於影片第1秒時，可見B車出現於畫面右方（即系爭交岔路口之北側），此時A車距離系爭交岔路口停止線約有3組「白虛線及間距」之距離。 ㈢於影片第1至2秒時，可見B車自攔河路進入系爭交岔路口，並駛至A車之正前方，於影片第2至3秒間，A 車向右偏移並由A車左前車頭撞擊B車之左後車尾。 ㈣於影片第3至4秒間，A車向右前方前進並撞擊右側橋樑護欄後，即因A車翻車，致無法看到後續影像。 
    ⒉由前述勘驗結果編號2第㈡點可知，系爭交岔路口當時台16
      線方向為閃光黃燈，而攔河路方向則為閃光紅燈，則依道
      路交通標誌標線號誌設置規則第211條第1項第2款規定，
      被告王添登駕駛B車自攔河路北側欲駛入系爭交岔路口前
      ，應「停車再開」，車輛應減速接近，先停止於交岔路口
      前，讓幹線道車優先通行後認為安全時，方得續行。惟從
      前述勘驗結果編號2第㈢點可知，被告王添登駕駛B車駛入
      系爭交岔路口前，未有停車再開之行為，意即被告王添登
      顯然未遵守道路交通標線標誌號誌設置規則第211條第1項
      第2款所定「先停止於交岔路口前，讓幹線道車優先通行
      後認為安全時，方得續行」之規定，即貿然自攔河路駛入
      系爭交岔路口，致被告謝智凱所駕駛之A車與被告王添登
      所駕駛之B車發生碰撞，進而導致A車撞擊橋樑而致2座路
      燈遭撞倒，則被告王添登既有未遵守閃光紅燈號誌之情事
      ，自違反道路交通安全規則第102條第1項第1款所定汽車
      行駛至交岔路口應遵守燈光號誌之交通違規，彰彰甚明。
    ⒊至被告王添登辯稱道路交通標線標誌號誌設置規則第211條
      第1項第2款規定，其重點在於可否安全通過，而非一定要
      停車再開（見本院卷第173頁）云云部分，因道路交通標
      線標誌號誌設置規則第211條第1項第2款，已明確揭示「
      停車再開」及「先停止於交岔路口前，讓幹線道車優先通
      行後認為安全時，方得續行」等意旨，是此乃課予汽車駕
      駛人行經閃光紅燈之路口時，必須遵守之義務，無論閃光
      黃燈之路段，是否有車輛接近該交岔路口，閃光紅燈路段
      之汽車駕駛人均有義務遵守先停止於交岔路口前，確認安
      全後，方得續行之義務，並非任憑己意，罔顧其他用路人
      之生命、身體及財產安全，貿然自行判斷可以閃避其他車
      輛，即逕自貿然穿越停止線而衝入交岔路口。是本院顯然
      無法茍同被告王添登辯稱閃光紅燈號誌重點在於是否可安
      全通過而非一定要停車再開之主張，且甚至認為應強烈斥
      責被告王添登此種置交通法規及其他用路人生命、身體及
      財產安全於不顧之駕車行為，並再次鄭重告誡被告王添登
      ，駕駛車輛務必遵守交通法規及相關標線、標誌及號誌所
      各別課予之義務，倘被告王添登對於閃光紅燈之理解，猶
      仍抱持只要能安全通過就無所謂之心態，恐有再度發生交
      通事故之高度風險。
    ⒋基上，本院認為被告王添登前揭違反閃光紅燈號誌之駕駛B
      車行為，違反道路交通安全規則第102條第1項第1款規定
      ，而道路交通安全規則係保護用路人之法律，其設置目的
      即係要求所有用路人均能恪遵交通法規，以大幅減低交通
      事故之發生，進而避免死亡、受傷或財產損害等情事發生
      ，是被告王添登前揭違反交通法規情事，自屬過失。至被
      告王添登及謝智凱各自應負之過失比例部分，過失比例係
      被告內部應分擔之問題，與原告對被告主張權利之外部關
      係無涉，爰不於本件訴訟中認定被告王添登及謝智凱應各
      別負擔之過失比例，附此指明。
  ㈤被告謝智凱既不否認有超速之交通違規，且對於車鑑會認定
    被告謝智凱未於核准時段駕駛A車行駛於台16線內側車道，
    均不爭執，另本院於111年1月4日言詞辯論期日當場提示南
    投縣政府警察局集集分局110年12月3日投集警交字第110001
    7218號所檢附之交通事故資料，其中被告謝智凱駕駛A車另
    有超載26.18公噸等違規情事，亦無意見（見本院卷第172及
    173頁），則被告謝智凱駕駛A車，因與被告王添登未遵守閃
    光紅燈號誌，駕駛B車接近系爭交岔路口時，未停車再開即
    任意駛入系爭交岔路口，致A車撞擊B車，再擦撞原告所養護
    之橋樑並撞倒2座路燈，則被告謝智凱亦有過失。又倘無被
    告王添登不遵守閃光紅燈號誌即駕駛B車貿然駛入系爭交岔
    路口之行為，被告謝智凱即不會為閃避B車而向右偏移，致A
    車擦撞橋樑並撞倒路燈，是被告王添登駕駛B車之行為，對
    於原告所養護之橋樑及2座路燈之損害間，自有因果關係，
    被告王添登及謝智凱之駕車行為，係造成原告所養護之橋樑
    及路燈受損之共同原因，縱被告間無意思聯絡，揆諸第三-㈡
    之說明，被告仍應對原告所受損害，負全部損害之連帶賠償
    責任。
  ㈥再按不法毀損他人之物者，被害人得請求賠償其物因毀損所
    減少之價額；負損害賠償責任者，除法律另有規定或契約另
    有訂定外，應回復他方損害發生前之原狀；因回復原狀而應
    給付金錢者，自損害發生時起，加給利息；第1項情形，債
    權人得請求支付回復原狀所必要之費用，以代回復原狀；損
    害賠償，除法律另有規定或契約另有訂定外，應以填補債權
    人所受損害及所失利益為限，分別於民法第196條、第213條
    及第216條第1項定有明文；又依民法第196條請求賠償物被
    毀損所減少之價額，得以修復費用為估定之標準，但以必要
    者為限（例如：修理材料以新品換舊品，應予折舊），被害
    人如能證明其物因毀損所減少之價額，超過必要之修復費用
    時，就其差額，仍得請求賠償（最高法院77年度第9次民事
    庭會議決議㈠參照）。是損害賠償之基本原則，一方面在於
    填補被害人之損害，一方面亦同時禁止被害人因而得利，則
    關於更新零件部分之請求，自應扣除按使用年限計算折舊後
    之費用。
  ㈦系爭2座路燈修理費用細項為工資費用3萬5,315元（計算式：
    10,350＋24,965）及零件費用7萬7,615元（計算式：7,500＋7
    0,115），有原告提出詠發電氣工程行工程估價單暨發票及
    原告支出憑證黏存單（見本院卷第37、39及41頁）各1份在
    卷可佐，參照原告所提出之現場彩色照片所顯示受損情況，
    足證其修理項目尚屬必要。惟前揭2座路燈修理項目除工資3
    萬5,315元不予折舊外，其餘零件費用7萬7,615元，自應予
    以折舊。而依行政院所頒固定資產耐用年數表及固定資產折
    舊率規定，【道路號誌及行車保安設備】之耐用年數為10年
    ，依定率遞減法每年折舊1,000分之206，則系爭2座路燈為
    行車保安設備，自88年12月31日啟用，迄至本件侵權行為發
    生時（即109年7月31日），已使用逾20年，則零件扣除折舊
    後之修復費用估定為7,762元（即零件費用之10％，元以下四
    捨五入）。是原告得請求損害賠償之費用總額為4萬3,077元
    （計算式：35,315＋7,762）。
  ㈧末按給付有確定期限者，債務人自期限屆滿時起，負遲延責
    任；給付無確定期限者，債務人於債權人得請求給付時，經
    其催告而未為給付，自受催告時起，負遲延責任。其經債權
    人起訴而送達訴狀，或依督促程序送達支付命令，或為其他
    相類之行為者，與催告有同一之效力，分別於民法第229條
    第1項及第2項定有明文。又遲延之債務，以支付金錢為標的
    者，債權人得請求依法定利率計算之遲延利息。但約定利息
    較高者，仍從其約定利率；應付利息之債務，其利率未經約
    定，亦無法律可據者，週年利率為5％，分別於民法第233條
    第1項及第203條亦有明定。本件原告對被告請求之侵權行為
    損害賠償債權，核屬無確定期限之給付，自應經原告之催告
    而未為給付，被告始負遲延責任，而起訴狀繕本係於110年1
    2月26日送達被告王添登（見本院卷第75頁）；於110年12月
    6日送達被告謝智凱（見本院卷第77頁），而被告均迄未給
    付，即應自起訴狀繕本送達翌日（即如附表「利息起日」欄
    所示之日）起負遲延責任，故原告請求被告分別自附表「利
    息起日」欄所示之日起至清償日止，按週年利率5％計算之遲
    延利息，即屬有據，應予准許。
四、據上論結，原告依民法第184條第1項前段、第185條第1項前
    段及第191條之2規定，請求被告連帶給付原告11萬2,930元
    ，及自起訴狀繕本送達翌日起至清償日止，按週年利率5％計
    算之利息，僅於如主文第1項所示之範圍內，為有理由，應
    予准許。逾此範圍部分，則屬無據，應予駁回。
五、本件依民事訴訟法第427條第1項規定，應適用簡易訴訟程序
    ，本院既為被告部分敗訴之判決，依同法第389條第1項第3
    款規定，應依職權就被告敗訴部分宣告假執行，併依同法第
    436條第2項及第392條第2項規定，依被告王添登之聲請及依
    職權（即被告謝智凱部分）宣告被告為原告供如主文第4項
    後段所示之擔保後，得免為假執行。
六、本件事證業臻明確，兩造其餘主張、攻擊防禦方法及證據資
    料，經本院審酌後認均不足以影響本件判決之結果，爰不逐
    一論列。至被告王添登聲請送中央警察大學鑑定有無過失責
    任（見本院卷第151及152頁）部分，因本院勘驗現場監視器
    影像及A車行車紀錄器影像後，認為已足使本院判斷本件交
    通事故之發生經過及過失責任，爰認無再送請中央警察大學
    為鑑定之必要。
七、訴訟費用負擔之依據：民事訴訟法第79條、第85條第2項。
中　　華　　民　　國　　111 　年　　1 　　月　　21　　日
                  南投簡易庭  法  官  林彥宇
附表：（金額：新臺幣）
計息本金之金額 被告 利息起日 利息訖日 週年利率 4萬3,077元 王添登 110年12月27日 清償日 5％  謝智凱 110年12月7日   
以上為正本係照原本作成。
如不服本判決，應於送達後20日內，向本院提出上訴狀並表明上
訴理由，如於本判決宣示後送達前提起上訴者，應於判決送達後
20日內補提上訴理由書（須附繕本）；並向本院繳足上訴裁判費
（如委任律師提起上訴，請注意民事訴訟法施行法第9條規定）
。
中　　華　　民　　國　　111 　年　　1 　　月　　22　　日
                              書記官